臺灣彰化地方法院刑事判決　　　　　　　94年度訴字第1376號
公　訴　人　臺灣彰化地方法院檢察署檢察官
被　　　告　甲○○
上列被告因違反著作權法案件，經檢察官提起公訴（九十四年度
調偵字第一一三號），本院依簡式審判程序判決如下：
    主  文
甲○○以意圖銷售而以重製於光碟之方法侵害他人之著作財產權
為常業，處有期徒刑壹年陸月，緩刑肆年。
扣案擅自重製之盜版光碟肆佰玖拾陸片、未編碼光碟肆拾柒片、
空白光碟片肆拾捌片、電腦主機壹台、燒錄對拷機壹台、郵局存
簿壹本、郵局存摺印章壹個、郵局掛號託運單壹批、不織布光碟
套壹批、盜版片目錄壹本及公文封參拾貳張，均沒收。
    事  實
一、甲○○明知附表一及附表二所示之遊戲光碟，分別是日商新
    力電腦娛樂股份有限公司（下稱新力公司）及臺灣光榮綜合
    資訊股份有限公司（下稱光榮公司）擁有著作財產權之電腦
    程式著作，非經新力公司及光榮公司之同意或授權，不得意
    圖營利而擅自重製，詎其為賺取生活所需費用，竟基於意圖
    銷售營利而擅自以重製於光碟之方法侵害他人著作財產權之
    常業犯意，未經上開著作財產權人之同意或授權，自民國九
    十三年九月間某日起，在彰化縣員林鎮○○街七之一號二樓
    居處，以其所有之個人電腦主機（含鍵盤、螢幕、滑鼠、數
    據機等週邊設備），利用以其不知情之母親「薛惠琪」名義
    ，向網路服務業者中華電信股份有限公司申請租用之ADSL寬
    頻網路撥接上網，並申請電子郵件信箱ps2gameclub@pchome
    .com.tw 及ps2gameclub@hotmail.com ，向不特定人散發標
    題為「國宏工作室=PS2=遊戲光碟目錄」之電子郵件廣告，
    以每片程式光碟片新臺幣（下同）一百元之代價，供不特定
    人上網以電子郵件註明光碟編號名稱訂購交易上開光碟片；
    待客戶將款項匯入其向彰化永靖郵局申請之帳戶（局號：00
    00000號，帳號：0000000號）內，其乃上網下載或透過網站
    購買各該客戶指定之遊戲光碟片後，以上揭個人電腦、光碟
    燒錄機對拷方式，重製上揭程式光碟片，並將拷貝完成之盜
    版光碟以不織布光碟套包裝後，掛號郵寄予顧客，以此方式
    ，侵害新力公司及光榮公司之著作財產權，並以之為常業。
    嗣於九十四年十二月十六日上午十一時十分許，經內政部警
    政署保安警察第二總隊第四大隊第二中隊前往上址搜索後當
    場查獲，並扣得甲○○所有供重製及散布盜版光碟所用之電
    腦主機一台、燒錄對拷機一台、空白光碟片四十八片、郵局
    存簿一本、郵局存摺印章一個、郵局掛號託運單一批、不織
    布光碟套一批、盜版片目錄一本、公文封三十二張、盜版光
    碟四九六片及未編碼光碟四十七片等物品。
二、案經被害人新力公司及光榮公司訴由內政部警政署保安警察
    第二總隊第四大隊第二中隊報請臺灣彰化地方法院檢察署檢
    察官偵查起訴。
    理  由
一、上揭事實，業據被告甲○○於本院準備程序、審理時認罪而
    坦承不諱，核與告訴代理人林秋萍、陳文銓指訴之情節相符
    ，復有鑑識證明、著作財產權標示相關證明、郵政存簿儲金
    簿封面及往來紀錄影本各一件、信箱及信件網頁列印文件八
    份、相關照片十九張附卷，以及電腦主機一台、燒錄對拷機
    一台、空白光碟片四十八片、郵局存簿一本、郵局存摺印章
    一個、郵局掛號託運單一批、不織布光碟套一批、盜版片目
    錄一本、公文封三十二張、盜版光碟四九六片及未編碼光碟
    四十七片等物品扣案可資佐證；基上，本件事證明確，被告
    前揭犯行，洵堪認定，應予依法論科。
二、按刑法上所謂常業犯，指反覆以同種類行為為目的之社會活
    動之職業性犯罪而言，至於其犯罪所得之多寡，事後仍否保
    有該犯罪所得、是否恃此犯罪為唯一的謀生職業，則非所問
    ，縱令兼有其他職業，或犯罪所得不多，均無礙於該常業犯
    罪之成立（最高法院八十九年度臺上字第四四五號判決參照
    ）。查本件被告係自九十三年九月間某日起，至九十三年十
    二月十六日為警查獲時止，透過網路信箱張貼廣告招攬顧客
    ，並以上網下載程式或透過網站購買各該客戶指定之遊戲光
    碟片之方式，在其居處內，以燒錄對拷機，擅自重製盜版之
    視聽著作等光碟，再以每片一百元之代價，銷售予不特定之
    客戶牟利，有固定之模式，且其重製之盜版光碟片數量甚多
    ，顯有反覆實施之行為甚明，是被告顯有以此為常業之犯意
    ，並藉此為謀生工具之事實無訛，故縱令其尚有其他收入，
    仍無礙於其常業犯行之成立。故核被告所為，係犯著作權法
    第九十四條第二項意圖銷售而以重製於光碟之方法侵害他人
    著作財產權為常業罪。起訴書雖記載被告上揭行為係涉犯著
    作權法第九十四條第一項之罪嫌，惟查本件被告係以重製於
    光碟之方法侵害著作權，核屬著作權法第九十一條第三項意
    圖銷售而以重製於光碟之方法侵害他人著作財產權之範疇，
    其並以之為常業，而應論以前揭著作權法第九十四條第二項
    之罪，公訴意旨此部分見解容有誤會；又公訴人其後於本院
    審理時已當庭更正起訴法條為著作權法第九十四條第二項，
    並載明於審判筆錄，本院即毋庸再予變更起訴法條，附此敘
    明。爰審酌被告之品行、智識程度，犯罪之動機、手段、方
    法、所生損害、所得利益，其為謀個人私利，恣意以重製光
    碟銷售之方式侵害他人之智慧財產權，嚴重破壞我國保護智
    慧財產權之國際形象及對於他人智慧財產權之尊重，惟其犯
    後已能坦承犯行，態度尚稱良好等一切情狀，量處如主文所
    示之刑，以示懲儆。末查被告前未曾受有期徒刑以上刑之宣
    告，素行良好，本件因一時失慮，致罹刑典，經此偵審程序
    及刑之宣告後，應知警惕而無再犯之虞，且其犯罪後已與告
    訴人光榮公司達成和解，賠償損失，有和解契約書一份在卷
    可按，本院認對其所科之刑以暫不執行其刑為適當，爰併予
    宣告緩刑四年，以勵自新。扣案擅自重製之盜版光碟四九六
    片、未編碼光碟四十七片、空白光碟片四十八片、電腦主機
    一台、燒錄對拷機一台、郵局存簿一本、郵局存摺印章一個
    、郵局掛號託運單一批、不織布光碟套一批、盜版片目錄一
    本及公文封三十二張，均係因本件犯罪所得或供本件犯罪所
    用之物，業據被告供明在卷，應依著作權法第九十八條但書
    之規定，併予宣告沒收。
據上論斷，應依刑事訴訟法第第二百七十三條之一第一項、第二
百九十九條第一項前段，著作權法第九十四條第二項、第九十八
條但書，刑法第十一條前段、第七十四條第一款，判決如主文。
本案經檢察官江孟芝到庭執行職務。
中　　華　　民　　國　　94　　年　 10 　　月　  18　　日
                  臺灣彰化地方法院刑事第三庭
                      法      官  李  進  清
以上正本證明與原本無異。
如不服本判決，應於判決送達後10日內，向本院提出上訴狀 (須
附繕本)。
告訴人或被害人對於判決如有不服具備理由請求檢察官上訴者，
其上訴期間之計算係以檢察官收受判決正本之日期為準。
中　　華　　民　　國　　94　　年　　10　　月　　19　　日
                      書  記  官  張  木  松
附錄本案論罪科刑法條：
著作權法第91條第3項
以重製於光碟之方法犯前項之罪者，處 6 月以上 5 年以下有期
徒刑，得併科新臺幣 50 萬元以上 5 百萬元以下罰金。
著作僅供個人參考或合理使用者，不構成著作權侵害。
著作權法第94條第2項
以犯第 91 條第 3 項之罪為常業者，處 1 年以上 7 年以下有期
徒刑，得併科新臺幣80萬元以上8 百萬元以下罰金。
著作權法第98條
犯第 91 條至第 96 條之 1 之罪，供犯罪所用或因犯罪所得之物
，得沒收之。
但犯第91條第3 項及第91條之1 第3 項之罪者，其得沒收之物，
不以屬於犯人者為限。
